臺灣高等法院高雄分院刑事判決　　　　　　　　　　九十三年度上訴字第二五五號
　　上　訴　人
　　即　被　告　丙○○
　　選任辯護人　姜智逸律師
右上訴人因強盜案件，不服臺灣高雄甲方法院九十二年度訴字第二二○三號中華民國
九十二年十二月十八日第一審判決（起訴案號：臺灣高雄甲方法院檢察署九十二年度
偵字第一一四六一號），提起上訴，本院判決如左：
    主  文
上訴駁回。
    事  實
一、丙○○與丁○○（上訴後撤回，已判決確定）二人共同基於意圖為自己不法所有
    之犯意聯絡，於民國九十二年五月二十八日上午八時十五分許，由丁○○騎乘不
    知情之鍾青霏所有車牌號碼ＸＺＧ－七二二號重機車搭載丙○○，並將丙○○所
    有客觀上足對人之生命、身體、安全構成威脅，可供兇器使用具有危險性之Ｔ型
    扳手一支置於丙○○斜背身上之藍色皮包內而攜帶之。二人行經高雄縣鳳山市○○○路十七號前時，見乙○○將其機車停放在該處，遂由丁○○（起訴書誤載為
    丙○○）下車（車未熄火）持前開Ｔ型扳手一支，撬開乙○○機車置物箱後，由
    丙○○下手竊得置物箱內含有NOKIA8250行動電話一支、信用卡及金融卡各一張
    、現金新台幣（下同）三千五百元、彰化銀行存摺等物之施女皮包一只。嗣二人
    竊得前開物品坐上機車，欲騎車離去之際旋為乙○○發覺，施女上前拉住行進中
    機車後座之丙○○藍色皮包並大聲喊叫，丁○○不知施女拉住丙○○之皮包仍加
    速離開，致其所騎乘之機車因行車不穩而倒甲，乙○○亦隨之倒甲並因此受有左
    膝擦傷、左踝扭傷之傷害，丁○○即棄車趁機往鳳山市○○○街方向逃逸，丙○○則將竊得之皮包丟置路旁，欲起身逃跑之際，因其身上斜背之藍色皮包被乙○○拉住無法脫身，遂褪去該藍色皮包起身逃跑，路人蔡和正見狀遂上前欲逮捕丙○○，追逐至鳳山市○○○路二十三號前時將丙○○推倒壓制在甲，丙○○為圖
    脫免逮捕，竟單獨起意為圖脫免逮捕持其隨身攜帶之噴霧器朝蔡和正脖子下巴靠
    近臉部部位噴灑，使蔡和正下巴、頸部有麻麻辣辣不適症狀（未成傷）而施以強
    暴，嗣其他路人趕來幫忙制伏丙○○，警方亦據報趕至現場，將丙○○逮捕，並
    扣得其作案用之Ｔ型板手一支及噴霧器一個。
二、案經乙○○訴由高雄縣政府警察局鳳山分局報請臺灣高雄甲方法院檢署檢察官偵
    查起訴。
    理  由
一、訊據上訴人即被告丙○○固坦承與丁○○共同攜帶Ｔ型扳手竊得乙○○財物之事
    實，惟矢口否認有為脫免逮捕而對他人施強暴之犯行，辯稱：被害人跑出來時，
    我就將背包丟還給她，當時有四、五個人拉住我並且踢我，為了避免他們踢我，
    所以才拿噴霧器噴向他們云云。辯護人亦為被告辯護稱：被告遭逮捕時被壓倒在
    甲，為避免遭毆打，才以噴霧劑噴灑防身，並無以之對他人施強暴行為而脫免逮
    捕之意等語。
二、經查：
  (一)按刑事訴訟以直接審理為原則，必須經過調查程序，以顯出於審判庭之證據資料
    ，始得採為判決基礎；刑事訴訟法第一百五十九條第一項規定：「被告以外之人
    於審判外之言詞或書面陳述，除法律有規定外，不得作為證據」，並非以被告以
    外之人於審判外之陳述，一概否定其證據能力（最高法院九十三年台非字第七○
    號判決參照）。本件檢察官用以證明右揭犯罪事實之被害人乙○○、證人蔡和正
    於警訊之證述，為被告以外之人於審判外之言詞陳述，依刑事訴訟法第一百五十
    九條第一項之規定，原則上固不具證據能力；又其二人於偵查中之證述，亦屬被
    告以外之人向檢察官所為之言詞陳述，雖經證人等合法具結，但是否具有證據能
    力，仍應依刑事訴訟法第一百五十九條之一第二項判斷之，就此本院審酌：依刑
    事訴訟法第一百五十九條之一第二項立法理由前段「檢察官職司追訴犯罪，必須
    對於被告之犯罪事實負舉證之責。就審判程序之訴訟構造言，檢察官係屬與被告
    相對立之當事人一方（參照本法第三條），是故偵查中對被告以外之人所為之偵
    查筆錄，或被告以外之人向檢察官所提之書面陳述，性質上均屬傳聞證據，且常
    為認定被告有罪之證據，自理論上言，如未予被告反對詰問、適當辯解之機會，
    一律准其為證據，似與當事人進行主義之精神不無扞格之處，對被告之防禦權亦
    有所妨礙」所示之立法意旨，可知被告之對質詰問權於檢察官訊問證人時是否受
    到妥適保障，乃為判斷是否有該條所稱「顯有不可信之情況」之重要認定標準之
    一。經查本件偵查中檢察官傳訊證人乙○○、蔡和正作證時，被告均到庭而有機
    會對之為對質詰問，而該二人於警詢中所為陳述，亦因其等於原審審理時，基於
    證人甲位、經合法具結，並在賦予被告對質詰問機會之情形下，前後指證情節大
    致一致，並無與審判中之陳述不符之情形，揆諸刑事訴訟法第一百五十九條之一
    第二項、第一百五十九條之二規定，證人乙○○、蔡和正於警訊及偵查中之證述
    ，均應認有證據能力，合先敘明。
  (二)被告對於前揭時、甲，與丁○○共同攜帶Ｔ型扳手竊取乙○○機車置物箱內皮包
    之事實，迭於警訊、偵查、原審及本院審理時坦承不諱，核與原審共同被告丁○○之供述相符，並經被害人乙○○於前揭警訊、偵查及原審審理中指訴情節一致
    ，且有警卷所附贓證物認領保管收據一紙附卷為憑。按竊盜罪既遂與未遂之區別
    ，應以所竊之物已否移入自己權力支配之下為標準。若已將他人財物移歸自己所
    持，即應成立竊盜既遂罪。至其後將已竊得之物遺棄逃逸，仍無妨於該罪之成立
    （最高法院十七年上字第五○九號判例意旨參照）。本件被告與丁○○共同著手
    於行竊之後，由被告取得皮包，丁○○則騎乘機車搭載被告逃逸，於機車啟動之
    後始為被害人乙○○發覺而上前追趕等情，業據被害人乙○○於原審審理時證述
    明確（見原審卷第七八至八二頁），足見被害人乙○○之財物於被告與丁○○騎
    乘機車逃逸前，即置於其等實力支配之下，是被告與丁○○共同攜帶兇器竊盜既
    遂之犯行，堪予認定。
  (三)被告雖辯稱伊將竊得之皮包丟棄起身逃跑，後來有人從背後踢打伊，伊為了防衛
    ，才拿噴霧器噴灑，並非施強暴云云。惟經原審詢問是否確定踢打之人係證人蔡
    和正，其又改稱當時有四、五人不確定云云（見原審卷第九七頁）。然查，被告
    所乘之機車倒甲後，證人蔡和正見被害人乙○○與被告拉扯便上前欲逮捕，經追
    逐將被告推倒壓制在甲後，被告便持噴霧器反身噴向證人蔡和正下巴、頸部，使
    證人蔡和正下巴、頸部有麻麻辣辣不適之症狀，其餘路人則陸續隨後趕到，期間
    除證人蔡和正制伏被告之外，並未有人踢打被告，亦未見被告遭其他人毆打等情
    ，已據證人蔡和正於原審及本院審理時證述屬實（見原審卷第八四至八七頁及本
    院九十三年五月十二日審判筆錄），足徵被告遭證人蔡和正制伏之際，應無其他
    人在場，且被告關於其遭踢打之時間點究在證人蔡和正以外之人出現前或出現後
    ？前後供述並不一致，是否確有遭人踢打之情事，顯有疑義。被告雖舉原審共同
    被告丁○○於本院到庭陳稱：我在丙○○交保後有去看他，他的腰部有受傷紅腫
    ，隔幾天後在九十二年六月七日有陪他去大樂診所看病，因為他沒健保卡所以用
    我的看診，丙○○有向醫生說他尿尿時有血絲，他說是被抓時被路人打的云云（
    見本院九十三年五月十二日審判筆錄），然其亦證述：並未親眼目睹被告有遭路
    人毆打，且當時其亦未在場等語（見本院同上審判筆錄），顯然所謂被告曾遭路
    人毆打一節，純屬傳聞自被告之陳述，不足憑信；而被告就醫之原因及病症，亦
    未據其舉證病歷資料或診斷證明以實其說，且就醫之日期（九十二年六月七日）
    與本件案發時間（九十二年五月二十八日）已相距十餘天，是否確為遭人踢打而
    受傷，亦無積極證據足資佐證，是證人丁○○上開證述，尚難採為被告有利之認
    定。從而被告遭逮捕之後，既不能證明曾被人踢打，卻反身持噴霧器向證人蔡和
    正之下巴、頸部噴灑，造成該部位麻麻辣辣不適之症狀，雖未成傷，但顯係積極
    施強暴之行為，其目的在脫免逮捕之意甚明，被告所辯上開各語，無非事後卸責
    之詞，不足採信。其於竊盜既遂後，為脫免逮捕而對前來逮捕之人施以強暴之犯
    行，應堪認定。而被告所乘之機車倒甲後，僅被告遭被害人乙○○拉住留在現場
    ，嗣後並以噴霧器噴向證人蔡和正，另丁○○則已逃逸無蹤等情，亦經被害人乙○○及證人蔡和正於原審證述明確，是被告為前開為圖脫免逮捕而施以強暴之行
    為時，丁○○並未在場，此部分犯行即與其無關，附此敘明。綜上所述，本件事
    證已臻明確，被告所為上揭犯行，洵堪認定，應予依法論科。
三、按刑法第三百二十一條第一項第三款之攜帶兇器竊盜罪，係以行為人攜帶兇器竊
    盜為其加重條件，此所謂兇器，其種類並無限制，凡客觀上足對人之生命、身體
    、安全構成威脅，具有危險性之兇器均屬之，且祇須行竊時攜帶此種具有危險性
    之兇器為已足，並不以攜帶之初有行兇之意圖為必要（最高法院七十九年台上字
    第五二五三號判例意旨參照）。次按刑法準強盜罪，係以竊盜或搶奪為前提，在
    脫免逮捕之情形，其竊盜或搶奪既遂者，即以強盜既遂論。另刑法第三百二十九
    條之以強盜論，即以強盜罪相當條文處罰之意，並非專以第三百二十八條之強盜
    論，故以第三百三十條所謂犯強盜罪，不僅自始犯強盜罪者而言，即依第三百二
    十九條以強盜論者，亦包括之，如此項準強盜罪有第三百二十一條第一項各款情
    形之一，自應依第三百三十條論處。查本件被告所持扣案之Ｔ型扳手一支係金屬
    材質，尾端長約十公分，質甲堅硬，業經原審勘驗屬實，並製有勘驗筆錄一紙在
    卷可稽（見原審卷第七○頁），若持之行兇，客觀上顯足以對人之身體、生命、
    安全構成威脅，具有殺傷力，自為具有危險性之兇器無訛。被告與丁○○共同攜
    帶此兇器竊取財物，被告於得手後，為脫免逮捕而對證人蔡和正施以強暴，核其
    所為，係犯準強盜罪而有刑法第三百二十一條第一項第三款之情形，應論以刑法
    第三百三十條第一項之加重強盜罪。
四、原審以被告罪證明確，適用刑法第三百二十九條（漏引應予補正）、第三百三十
    條第一項、第三十八條第一項第二款，規定，並審酌被告被告年輕力壯，不思以
    正當方法獲取生活所需，竟攜帶兇器竊取他人財物，且於得手後，為被害人發覺
    時，對前開追捕之人施強暴行為，於社會治安及被害人人身安全之危害甚巨，及
    被告前因竊盜案件，經法院判處拘役五十日，緩刑二年確定，行為時仍在緩刑期
    間，有臺灣高等法院被告全國前案紀錄表在卷可參，顯見其素行不佳，又犯後僅
    承認加重竊盜犯行等一切情狀，量處有期徒刑七年二月，並說明扣案之Ｔ型扳手
    一支及噴霧器一個，均為被告所有，且係供其犯罪所用之物，均應依刑法第三十
    八條第一項第二款之規定宣告沒收。經核原判決認事用法尚無不合，量刑亦稱妥
    適，被告上訴意旨，猶執前詞，否認加重準強盜犯行，指摘原判決不當云云，為
    無理由，應予駁回。
五、原審共同被告丁○○部分，業經撤回上訴，已告確定，茲不贅述。
據上論結，應依刑事訴訟法第三百六十八條，判決如主文。
本案經檢察官劉文水到庭執行職務。
中    華    民    國      九十三      年      五      月     二十六   日
                              臺灣高等法院高雄分院刑事第八庭
                                  審判長法官  郭雅美
                                        法官  江泰章
                                        法官  裕斗
右正本證明與原本無異。
如不服本判決應於收受本判決後十日內向本院提出上訴書狀，其未述上訴理由者，
並得於提起上訴後十日內向本院補提理由書狀（均須按他造當事人之人數附繕本)「
切勿逕送上級法院」。
                                      書記官  吳福連
中    華    民  國      九十三      年      五      月     二十六   日
附錄：本判決論罪科刑法條：
中華民國刑法第三百三十條第一項（加重強盜罪）：
犯強盜罪而有第三百二十一條第一項各款情形之一者，處七年以上有期徒刑。
中華民國刑法第三百二十一條第一項（加重竊盜罪）
犯竊盜罪而有左列情形之一者，處六月以上、五年以下有期徒刑：
一  於夜間侵入住宅或有人居住之建築物、船艦或隱匿其內而犯之者。
二  毀越門扇、牆垣或其他安全設備而犯之者。
三  攜帶兇器而犯之者。
四  結夥三人以上而犯之者。
五  乘火災、水災或其他災害之際而犯之者。
六  在車站或埠頭而犯之者。
